# 공간분석

    공간분석을 위한 패키지

    1. maps : 세계 지도 데이터베이스

    2. mapdata : maps보다 해상도가 좋은 지도

    3. mapproj : 위도와 경도 표시

    4. ggmap : geogle 지도
    

패키지가 없다면, install.packages()을 이용해서 다운받고 library()까지해서 활성화를 시키자.    
```{r echo = T}
library(maps)
library(mapdata)
library(mapproj)
library(ggmap)
```

map 패키지 내의 함수를 보면 일부는 다음과 같다.

    maps 패키지 내 함수
    
      - map() : 지도를 시각화
      
      - map.cities() : 시각화된 지도 위에 도시이름 출력
      
      - map.axes() : 위도,경도 축을 그려줌


#### 한국지도 그리기

```{r echo = T}
map(database = "world", region = c("South korea","North korea"))
title("Korea")
```

 map() 

 - database : 지도를 가지고 오는 곳

 - region : 생성할 국가


database에서 디폴트값은 world지만 worldHires를 사용할 경우 더 정교한 지도를 얻을 수 있다.

```{r echo = T}
map(database = "worldHires", region = c("South korea","North korea"))
title("Korea")
```

두 지도를 보면, 섬이 많은 남해와 서해쪽에서 정교함이 차이나는 것을 알 수 있다.

```{r echo = F}
par(mfrow = c(1,2))
map(database = "world", region = c("South korea","North korea"))
title("World")
map(database = "worldHires", region = c("South korea","North korea"))
title("worldHires")
```

옵션 중에 col과 fill을 이용해서 지도에 색을 칠할 수 있다.

```{r eho = T}
par(mfrow = c(1,2))
map(database = "worldHires", region = c("South korea"), col = "dark green", fill = F)
map(database = "worldHires", region = c("South korea"), col = "dark green", fill = T)
```

col은 색깔을 지정해주는 옵션이고, fill은 색상을 전체로 칠할 것인지에 대한 여부를 T/F로 지정해준다.(T : 전체 색칠, F : 테두리만)

### 구글 API 지정

구글지도를 가져와서 시각화 하는 방법을 알아보자.

먼저, 구글지도를 이용하기 전에 해야할 것이 있다. 자신의 구글API를 R에다가 등록을 해야한다.

""ggmap"이란 패키지를 활성화(library)하자.(없을시 다운을 먼저 하자.)

```{r echo = F}
library(ggmap)
```

패키지를 활성화한 뒤에, https://cloud.google.com/maps-platform/ 들어가보자.

위 사이트로 들어가서 구글API지도를 사용하기 위해 회원가입을 해야된다. 이때 형식에 맞춰 한 뒤에 자신의 API 등록키를 복사하자.(ctrl + c로)

```{r echo = T}
#register_google(key = "자신의 등록키 붙여넣기(ctrl + v))
```

위에 코드를 실행하면 자신의 등록키가 R에 등록이 된다.

```{r echo = T}
ggmap(get_map(location="sorth korea", zoom = 7, source = "google", maptype = "roadmap"))
```

등록이 제대로 되었으면 위의 코드를 실행했을 때, 지도가 불러와져야 된다.

"ggmap"패키지에서 지도를 그리기 위해 바탕을 그려주는 함수는 ggmap()이다. ggplot2에서의 ggplot의 역할이라 생각하면 된다.

지도를 그리기 위한 함수는 get_map()이다.

    get_map사용법
    get_map(location = c(lon= , lat = ),zoom = ,source ="" , maptype ="", color ="")
    get_map의 source : google,stamen,osm
    get_map의 soruce에 따른 maptype : google(terrian, satellite, roadmap, hybrid) 
                                    stamen(watercolor, toner, terrian)
                                  
location은 위도와 경도를 적어주면 그 위치를 기준으로 지도를 그려준다.

zoom은 말그래도 얼마나 축소해서 보여줄 것인지에 대한 옵션으로, 정수로 1~21까지 설정할 수 있다. 크기가 클수록 저 좁은 지역을 기준으로 보여준다.

source는 지도를 가져올 때 어느 것을 가져오는 것인지에 대한 옵션이다. 보통 구글을 이용할 것이므로 구글에 대한 사용방법을 익히자.

maptype은 지도를 어떤 지도를 가져올 것인지에 대해 설정을 해주는 것이다. 구글을 이용했을 때 위에처럼 4개의 지도를 가져올 수 있는데 보통은 roadmap을 쓸 것이다. 직접 4개를 입력해보도록하자.
```{r echo = F}
library(gridExtra)
```
```{r echo = T}

terrain <- ggmap(get_map(location="sorth korea", zoom = 7, source = "google", maptype = "terrain")) +ggtitle("terrian")
satellite <- ggmap(get_map(location="sorth korea", zoom = 7, source = "google", maptype = "satellite")) + ggtitle("satellite")
roadmap <- ggmap(get_map(location="sorth korea", zoom = 7, source = "google", maptype = "roadmap")) + ggtitle("roadmap")
hybrid <- ggmap(get_map(location="sorth korea", zoom = 7, source = "google", maptype = "hybrid"))+
  ggtitle("hybrid")

grid.arrange(terrain,satellite,roadmap,hybrid, ncol = 2)
```

지도를 보면 각각 어떻게 다른지를 볼 수 있다. 각각 데이터 상황에 맞춰 사용하면 된다.

이제 지도를 활용해서 위치를 표시해보자.

https://www.data.go.kr/dataset/15017318/standard.do

위의 사이트로 들어가 전국자전거보관소표준데이터를 다운받아서 저장해보자.

```{r echo = F}
library(readxl)
library(ggplot2)
```

```{r echo = T}
bike <- read_excel("~/동아리/R문서(개인)/공간분석/전국자전거보관소표준데이터.xls")
str(bike)

bike$lat <- as.numeric(bike$lat)
bike$lon <- as.numeric(bike$lon)
bike$id <- as.character(bike$id)
```

일단 rawdata에서 자료형태를 보면 수치데이터가 chr로 저장된 것을 볼 수 있다. 이를 다시 num형으로 바꿔주다.

```{r echo = T}
map <- get_map((location = "sorth korea"), source = "google", maptype = "roadmap", zoom = 7, color = "bw")

ggmap(map) +
  geom_point(data = bike, aes(x = lon, y = lat, col = id)) +
  ggtitle("전국자전거보관소") +
  theme(plot.title = element_text(hjust = 0.5, size = 15))+
  theme(legend.position = "none")
```


### 지도 세부적으로 쪼개기

위의 지도를 보면 전체적인 지도로써 사용이 가능하다. 예를들어 대한민국 전체 지도를 볼때는 위의 지도를 쓰면 되지만 시군구로 구분이 필요한 데이터에는 사용이 힘들다. 경계가 명확하지 않아서 데이터의 위치가 대략적으로만 알 수 있다. 따라서 세부적으로 쪼개는 방법을 알아보자.

먼저, "raster"라는 패키지가 있다. 이 패키지 안에는 전 세계 행정구역 데이터베이스인 GADM(Database of Global Adiministrative Areas)를 불러올 수 있는 getData()함수가 들어있다. 이 함수가 필요한 이유는 자치구의 좌표를 알려주기 때문이다.

```{r echo = T}
library(raster)
```

각자 raster를 활성화하고 다음의 코드를 입력해보자.

```{r echo = T}
korea <- getData("GADM", country = "kor", level = 2)
korea_map <- ggplot(data = korea) + geom_polygon(aes(x = long, y =lat, group = group),fill = "white", color = "black" )
korea_map
```

위의 지도를 보면 대한민국을 시군구로 쪼개서 표현하였다. 다만, 문제가 있다면 이 데이터가 예전 행정구역의 시군구로 나눈거여서 데이터의 업데이트가 필요하다. 다른나라를 그릴때는 이 방법을 쓰고, 우리나라의 지도를 시군구로 나눌때는 최신 업데이트된 행정구역 데이터로 해야한다.


대한민국 최신 행정구역(SHP) : http://www.gisdeveloper.co.kr/?p=2332

위 사이트에 들어가서 2019년 5월 데이터를 다운받아준다(이 글을 쓸때의 최신 데이터가 2019년5월이다.)

```{r echo = T}
korea
```

위의 데이터는 GIS에서 세이프파일(shapefile)이라고 부른다.

shapefile() 함수를 쓰면 위 사이트에서 다운받은 shp파일을 불어들일 수 있다.

```{r echo = T}
new_korea <- shapefile("~/동아리/R문서(개인)/공간분석/SIG_201905/TL_SCCO_SIG.shp")
new_korea <- spTransform(new_korea,CRS("+proj=longlat")) #띄어쓰기 하지말것
new_korea <- fortify(new_korea)
new_korea_map<- ggplot(new_korea) + geom_polygon(aes(x = long, y = lat, group= group), fill = "white", color = "black")
new_korea_map
```

spTransform함수는 shp파일에 좌표계를 설정해준다. 옵션에 의해 위경도로 표기해준다.

fortify함수는 shp파일을 matrix형태로 바꿔주는 함수이다.

혹시 error가 뜨는 경우가 가끔 있다.(fortify 오류나 Input geom 1 is vaild 오류)

오류가 뜰시, .libPaths()를 실행하여 R패키지가 설치된 경로를 확인한 뒤, 그곳으로 가서 rgeos,maptools,rgdal를 지우고 앞에 순서대로 패키지를 다시 설치한뒤, 다시 활성화(library)를 해준다.

(정확한 정보는 https://coding-law.tistory.com/30 참조)

두 지도를 비교해보면,

```{r echo = F}
grid.arrange(korea_map,new_korea_map,ncol = 2)
```

오른쪽 지도에서 수도권지역과 남해지역이 조금 더 자세하게 그려진 것을 볼 수 있다.

이제 위에서 그린 지도를 가지고 데이터를 활용해서 그려보도록 하자.

다음 사이트로 들어가서 2016년 전국폐기물쓰레기처리장 데이터 중  

"전국_시도현황_3.폐기물 처리주제별 처리현황_3.다.사업장배출시설폐기물 _cng.csv"를 다운받아서 각자 R로 가져오자.

(https://www.data.go.kr/dataset/3070174/fileData.do)

```{r echo = F}
trash <- read.csv("~/동아리/R문서(개인)/공간분석/trash.csv")
trash$id <- c(0:16)
```

데이터를 살펴보면, 여러 조건에서의 배출량을 나오는데 새로운 열에다가 총배출량(모든 항목을 행으로 더한다.), 재활용률(각 항목중 재활용일 / 총배출량 x 100)을 추가하고, 시도별로 데이터를 비교하기 위해 id라는 항목으로 위에서부터 0:16까지 추가하자.

```{r eho = F}
head(trash,17)
```

위처럼 데이터가 잘 들어가있는지 비교해보자.(새로 추가한 항목의 이름은 달라도 상관없다.)

하지만, 여기서 문제가 1개 발생한다. new_korea과 trash 항목중 id를 비교해보면, 종류의 총개수가 다르다는 것을 알 수 있다. 그 이유는 new_korea은 시군구로 나누었기 때문에 더 종류가 많아질 수 밖에 없다.

따라서 정확하게 그리기 위해서는 id를 17개로 바꿔주어야한다.

(위에서 도시별 id코드를 지역별로 바꾸는 것은 필자가 구해놨으므로 그대로 코드를 참조하자.)

...................................................................................................................................................................................................

    문제 1. new_korea의 도시별 id를 지역별 id로 바꾸어라.
      - new_korea의 도시별 id는 다음과 같다.
        ( 서울 : 0 ~ 24, 부산 : 25 ~ 40, 대구 : 41 ~ 48,                         )
        ( 인천 : 49 ~ 58, 광주 : 59 ~ 63, 대전 64 ~ 68,                          )
        ( 울산 : 69 ~ 73, 세종 : 74, 경기도 : 75 ~ 113, 강원도 : 114 ~ 134,      )
        ( 충청북도 : 135 ~ 143, 충청남도 : 144 ~ 164, 전북 : 165 ~ 179,          )
        ( 전남 : 180 ~ 201, 경북 : 202 ~ 225, 경남 : 226 ~ 247, 제주 : 248 ~ 249 )
        
      - id는 trash의 id를 기준으로 new_korea을 바꿀 것.
      
      - id를 새로 저장한 데이터명과 기존 명을 다르게 할 것.
```{r echo = F}
#서울
seoul <- new_korea[new_korea$id == 0,]
seoul <- rbind(seoul,new_korea[new_korea$id == 1,])
seoul <- rbind(seoul,new_korea[new_korea$id == 2,])
seoul <- rbind(seoul,new_korea[new_korea$id == 3,])
seoul <- rbind(seoul,new_korea[new_korea$id == 4,])
seoul <- rbind(seoul,new_korea[new_korea$id == 5,])
seoul <- rbind(seoul,new_korea[new_korea$id == 6,])
seoul <- rbind(seoul,new_korea[new_korea$id == 7,])
seoul <- rbind(seoul,new_korea[new_korea$id == 8,])
seoul <- rbind(seoul,new_korea[new_korea$id == 9,])
seoul <- rbind(seoul,new_korea[new_korea$id == 10,])
seoul <- rbind(seoul,new_korea[new_korea$id == 11,])
seoul <- rbind(seoul,new_korea[new_korea$id == 12,])
seoul <- rbind(seoul,new_korea[new_korea$id == 13,])
seoul <- rbind(seoul,new_korea[new_korea$id == 14,])
seoul <- rbind(seoul,new_korea[new_korea$id == 15,])
seoul <- rbind(seoul,new_korea[new_korea$id == 16,])
seoul <- rbind(seoul,new_korea[new_korea$id == 17,])
seoul <- rbind(seoul,new_korea[new_korea$id == 18,])
seoul <- rbind(seoul,new_korea[new_korea$id == 19,])
seoul <- rbind(seoul,new_korea[new_korea$id == 20,])
seoul <- rbind(seoul,new_korea[new_korea$id == 21,])
seoul <- rbind(seoul,new_korea[new_korea$id == 22,])
seoul <- rbind(seoul,new_korea[new_korea$id == 23,])
seoul <- rbind(seoul,new_korea[new_korea$id == 24,])
seoul$id <- 0


#부산
busan <- new_korea[new_korea$id > 24 & new_korea$id < 41 ,]
busan <- busan[-c(1:1332),]
busan <- busan[c(1:27518),]
busan$id <- 1

#대구
daegu <- new_korea[new_korea$id > 40 & new_korea$id < 49 ,]
daegu$id <- 2

#인천
incheon <- new_korea[new_korea$id > 48 & new_korea$id < 59 ,]
incheon <- incheon[-c(1:1091),]
incheon$id <- 3

#광주
gwongju <- new_korea[new_korea$id > 58 & new_korea$id < 64 ,]
gwongju <- gwongju[-c(1:1206),]
gwongju$id <- 4

#대전
daejeon <- new_korea[new_korea$id > 63 & new_korea$id < 69 ,]
daejeon$id <- 5

#울산
ulsan <- new_korea[new_korea$id > 68 & new_korea$id < 74 ,]
ulsan <- ulsan[-c(1:2078),]
ulsan$id <- 6

#세종
seongjong <- new_korea[new_korea$id == 74,]
seongjong$id <- 7
gwangyugsi <- rbind(busan,daegu,incheon,gwongju,daejeon,ulsan,seongjong)

#경기도
gyunggi <- new_korea[new_korea$id >= 75,]
gyunggi <- gyunggi[-c(1:2882),]
gyunggi_2 <- new_korea[new_korea$id >= 100,]
gyunggi_2 <- gyunggi_2[-c(1:218969),]
gyunggi_2 <- gyunggi_2[gyunggi_2$id < 114,]

gyunggi <- rbind(gyunggi,gyunggi_2)
gyunggi$id <- 8


#강원도
gangwon <- new_korea[new_korea$id > 113,]
gangwon <- gangwon[gangwon$id < 135,]
gangwon <- gangwon[-c(1:2847),]
gangwon$id <- 9

#충북
chungbuk <- new_korea[new_korea$id > 134,]
chungbuk <- chungbuk[chungbuk$id < 144,]
chungbuk <- chungbuk[-c(1:2047),]
chungbuk$id <- 10

#충남
chungnam <- new_korea[new_korea$id > 143,]
chungnam <- chungnam[chungnam$id < 165,]
chungnam <- chungnam[-c(1:5280),]
chungnam$id <- 11

chungcheong <- rbind(chungbuk,chungnam)


#전북
junbuk <- new_korea[new_korea$id >164,]
junbuk <- junbuk[junbuk$id < 180,]
junbuk <- junbuk[-c(1:2772),]
junbuk$id <- 12


#전남
junnam <- new_korea[new_korea$id >=180,]
junnam <- junnam[-c(1:204468),]
junnam <- junnam[junnam$id < 202,]
junnam$id <- 13

junla <- rbind(junbuk,junnam)


#경북
kyungbuk <- new_korea[new_korea$id >=202,]
kyungbuk <- kyungbuk[-c(1:200767),]
kyungbuk <- kyungbuk[kyungbuk$id < 226,]
kyungbuk$id <- 14

#경남
kyungnam <- new_korea[new_korea$id>=226,]
kyungnam <- kyungnam[-c(1:197619),]
kyungnam <- kyungnam[kyungnam$id < 248,]
kyungnam$id <- 15

kyungsang <- rbind(kyungbuk,kyungnam)

#제주
jeju <- new_korea[new_korea$id == 248,]
jeju <- rbind(jeju,new_korea[new_korea$id == 249,])
jeju$id <- 16


korea_part_sum <- rbind(seoul,gwangyugsi,gyunggi,gangwon,chungcheong,junla,kyungsang,jeju)

```

```{r echo = T}
test <- function(x){
  random_number <- sample(c(1:1338420),size = 10, replace = F)
  x[random_number,]
}

test(korea_part_sum)
```

...................................................................................................................................................................................................

위의 문제1를 제대로 하였으면 두개의 데이터를 합쳐보도록 하자.

merge()함수는 두개의 데이터를 어느 공통된 데이터를 기준으로 자료를 합쳐준다.

merge(data1,data2,by = "")의 형태로 사용하면 된다.

data1,data2는 합칠 데이터가 저장된 변수를 입력해준다.

by = ""는 합칠 2개의 데이터에서 공통된 값을 기준을 지정해준다.

trash, korea_part_sum(필자가 위에서 만든 대한민국 시군구 데이터 변수명)에서는 공통된 변수를 id로 할 것이다.

data1,data2에서 위처럼 코드를 짤 경우, 공통된 데이터가 맨 첫번째 행 그리고 먼저 쓴 데이터가 나온다.

```{r echo = T}
fusion_data <- merge(korea_part_sum,trash,by="id")
head(fusion_data, 5)
```

위에 결과값을 보면, id를 기준으로 두 데이터가 합쳐진 것을 볼 수 있다.

합친 데이터를 가지고 그려보도록 하자.

```{r echo = T}
korea_ggplot<- ggplot(data= fusion_data) +
  geom_polygon(aes(x = long , y = lat, group = group, fill = recycle_rate)) +
  ggtitle("전국폐기물처리 재활용률") +
  theme(plot.title = element_text(hjust = 0.5, size = 14)) +
  labs(fill = "백분율(%)") +
  theme(legend.title = element_text(hjust = 0.5, size = 8)) +
  scale_fill_gradient(high = "green", low = "black")

korea_ggplot
```

위는 ggplot2를 가지고 그려본 것이고, 지도를 활용해서 그리면 다음과 같다.

```{r echo = T}
korea_ggmap<-ggmap(get_map(location = "sorth korea", zoom = 7, source = "google", maptype = "roadmap",color = "bw")) +
  geom_polygon(data = fusion_data, aes(x = long , y = lat, group = group, fill = recycle_rate), alpha = 0.6) +
  ggtitle("전국폐기물처리 재활용률") +
  theme(plot.title = element_text(hjust = 0.5, size = 14)) +
  labs(fill = "백분율(%)") +
  theme(legend.title = element_text(hjust = 0.5, size = 8)) +
  scale_fill_gradient(high = "green", low = "black")

korea_ggmap
```

데이터와 지도랑 정확하게 맞지 않는 이유는 zoom(배율)의 문제일 수도 있고,지도와 데이터의 위/경도의 데이터 자체가 조금씩 다르기 때문일 가능성이 높다.

2개의 데이터 중 어느 것이 더 나은지 각자 판단해서 사용하면 된다.

...................................................................................................................................................................................................

    문제2. 서울의 각 자치구의 WIFI 설치된 곳을 구하여 표현하기.
    
    - 조건 1 : wifi데이터 : http://www.wififree.kr/open_api.do#n
    
    - 조건 2 : 밑의 지도처럼 서울외곽지역의 좌표는 최대한 지울 것
    
    - 범례에 NA 뜰 경우, 오류인 것 같으니 상관 없음.
    
    - ggplot2, ggmap를 이용한것 2개 그리기
               
```{r echo = F}
wifi <- read_excel("C:/Users/madda/Documents/동아리/R문서(개인)/공간분석/wifi.xlsx")
wifi_ver2 <- wifi[wifi$lon > 126.76 & wifi$lon < 127.18 & wifi$lat > 37.43 & wifi$lat < 37.7,]
wifi_ver2 <- wifi_ver2[!(wifi_ver2$lon < 126.9 & wifi_ver2$lat > 37.59),]
wifi_ver2 <- wifi_ver2[!(wifi_ver2$lon <126.82 & wifi_ver2$lat < 37.57),]
wifi_ver2 <- wifi_ver2[!(wifi_ver2$lon <121.5 & wifi_ver2$lat < 37.575),]
wifi_ver2 <- wifi_ver2[!(wifi_ver2$lon > 127.12 & wifi_ver2$lat > 37.57),]
wifi_ver2 <- wifi_ver2[!(wifi_ver2$lon > 127.12 & wifi_ver2$lat > 37.57),]
wifi_ver2 <- wifi_ver2[!(wifi_ver2$lon > 127.12 & wifi_ver2$lat < 37.47),]
wifi_ver2 <- wifi_ver2[!(wifi_ver2$lon > 126.95 & wifi_ver2$lat < 37.455),]
wifi_ver2 <- wifi_ver2[!(wifi_ver2$lon < 126.89 & wifi_ver2$lat < 37.455),]

seoul_ggplot <- ggplot() +
  geom_polygon(data = seoul, aes(x = long, y =lat, group= group), fill = "white", color = "black") +
  geom_point(data = wifi_ver2, aes(x = lon, y = lat, color = company)) +
  ggtitle("서울 통신사 wifi 단말기 위치") +
  theme(plot.title = element_text(hjust = 0.5, size = 12)) +
  scale_color_discrete(name = "통신사") +
  theme(legend.title = element_text(hjust = 0.5, size = 10)) +
  labs(x = "경도", y ="위도")
  
seoul_ggplot

```

```{r echo = F}

seoul_map <- get_map(location = "seoul", zoom = 11, source = "google", maptype = "roadmap", color = "bw")

seoul_ggmap<- ggmap(seoul_map) +
  geom_point(data = wifi_ver2, aes(x = lon, y = lat, color = company), alpha = 0.6) +
  ggtitle("서울 통신사 wifi 단말기 위치")+
  theme(plot.title = element_text(hjust = 0.5, size = 12)) +
  scale_color_discrete(name = "통신사") +
  theme(legend.title = element_text(hjust = 0.5, size = 10)) +
  labs(x = "경도", y ="위도")
  

seoul_ggmap
```