---
output:
  html_document: default
  pdf_document: default
---
# < R >
    
### Object
    
 어떠한 데이터를 지정하는 것을 변수(Object)라 한다.

  변수에 들어갈 수 있는 값들은 숫자형, 문자형, 논리형과 같이 여러가지 값들이 들어갈 수 있다.
  
  dice라는 변수에 1부터 6까지의 값을 넣어보자.
```{r echo = T}
dice <- c(1:6)
dice
```

 dice의 구조를 보면 ,
 
 - 각각의 값들은 벡터의 형식으로 들어간다. 일정한 공간을 차지하며, 크기를 가지고 있다고 생각하면 된다.
 
 - 넣어준 순서대로 값이 들어간다. 1부터 6까지여서 1부터 값이 들어간다.
 
 - ":" 의미 : num1 : num2 형태로 쓰이며 num1부터 num2라는 뜻이다. 크기가 num1<num2 경우 역순으로 숫자가 표현된다.
 
 
 dice라는 변수를 만들었으면 그 값들을 이용해 보자.
 
```{r echp = T}
dice + 1
dice - 1
dice * 2
dice / 2

dice + dice
```

  - 변수 + 사칙연산의 경우, dice의 각각의 값들에 사칙연산이 계산된다.
  
  - 변수 + 변수의 경우, 각 위치에 있는 값들끼리 계산이 된다. n번째는 n번째 값끼리 계산이 된다.
  
  변수의 자료형이 문자형이거나, 논리형일 때도 해보자.
  
```{r echo = T}

letter <- "letter"

TRUE + 1
FALSE + 1
1 + TRUE

#오류가 뜨기 때문에 주석처리(#)을 한 것
#letter + 1
#letter + letter
#FALSE + letter
```
  

  - TRUE는 항상 1, FALSE는 항상 0의 값을 가진다.(TRUE = T, FALSE =F 로 입력해도 인식함)
  
  - 오류가 뜨는 자료형의 계산 : 문자형 + 숫자/문자/논리형
    
    (예시 외에도 다른 변수를 만들어서 계산을 해보자.)
  
  - "#" : 주석으로 말하고 싶은 coment를 #쓰고 달면 된다.
  
  - 문자형의 경우 ""안에 글자를 써야한다. ""를 안쓰고 문자를 작성할 시, R은 변수로 읽는다.
  
    (letter = 변수, "letter" = 문자형)
    
  그럼, ":"을 이용한 계산은 어떻게 될까? 
```{r echo = T}
dice + 1:2
dice + 1:4
```
  첫번째의 경우, dice + (1,2,1,2,1,2) 형태로 값이 들어갔다.
  
  두번째의 경우는 오류가 났는데 그 이유는 dice의 길이가 뒤에 계산을 해주는 자료의 길이와 배수 관계가 아니기 때문이다. (dice의 길이 6, 1:4는 4)
  
  따라서 사칙연산의 경우, 변수의 길이와 계산해주는 값의 길이를 잘 고려해서 더해주어야 값이 계산이 된다.
  
  ...................................................................................................................................................................................................
  
### seq()

  ":"은 순열의 표기이다. 이와 같은 함수로는 seq()가 있다.
  
```{r echo = T}
seq(from = 1, to = 20)
seq(from = 1, to = 20, by =2)
seq(from = 1, to = 20, length.out = 5)
```    

  - 첫번째 : 시작점(1), 끝점(20)만을 지정해서 나열하는 함수.
  
  - 두번째 : by라는 옵션을 사용하여 간격(2)을 설정할 수 있다.
  
  - 세번째 : length.out 옵션을 사용하여 결과값의 길이를 제한할수 있다. 시작점과 끝점을 포함하여 지정한 길이의 개수만큼 값이 나온다.(위에서는 1,20을 포함하여 5개의 값이 나오겠끔 R이 계산)
  
  - seq()는 ()안의 from, to의 값이 유한한 숫자형 자료가 들어가야 계산이 된다.

...................................................................................................................................................................................................  
  
### rep()
  
- 반복하여 자료값들 나열하는 함수

```{r echo = T}
rep(1, time = 3)
rep(1:4, each = 3)
rep(dice, time = 2)
rep(dice, each = 2, time = 5)
```

  - 첫번째 : time옵션을 통해 반복할 횟수를 정한다.
  
  - 두번째 : 수열표현 사용이 가능하며, each 옵션을 통해 한번에 몇번 반복할 것인지를 지정
  
  - 세번째 : 두번째와 비교하여 보자.
  
  - 네번째 : each, time 옵션의 동시사용한 값이다. 
  
  위의 4개의 구문을 비교하면서 살펴보면서 옵션들이 어떻게 사용할 수 있는지 생각해보자.
  
```{r echo = T}
word <- c("w","o","r","d")

rep(word, time = 3)
rep(word, each = 2)
rep(word, time=3, each =2)
```

  - rep()의 경우 자료형 상관없이 계산이 가능하다.
  
...................................................................................................................................................................................................
    
### []의 사용법
    
- 변수안에 있는 원하는 자료값들을 선택하여 뽑을 수 있다.
```{r echo = T}

dice[2]
word[3]
dice[3:4]
word[2:3]
dice[-2]
word[-4]
dice[-1:-4]
word[-1:-3]
```

  - 변수[]의 형태로 사용한다.
  
  - 변수[-num]의 형태는 지정한 num번째 자료를 제외하고 나머지 자료를 호출한다.
  
  - 변수[num1:num2]의 형태로 수열표현이 가능하다.
  
...................................................................................................................................................................................................

### paste()

- 변수들의 입력된 값들을 붙여서 호출하는 함수
```{r echo = T}
paste(word,dice)
paste(dice, seq = "번째")
paste(word,dice, seq = "번")
```

  - 첫번째 : 나열한 순서대로 각각의 데이터에 문자열을 붙인다.
  
  - 두번째 : seq 옵션은 마지막에 붙일 단어를 붙인다.
  
  - 세번째 : 첫번째, 두번째의 혼합 버전
  
```{r echo = T}
paste(dice, collapse = "")

paste(word, collapse = "-")
```

  - collapse 옵션은 순서를 없애고 하나의 자료값으로 묶어주면서  ""에 들어있는 것으로 이어준다. 위에서는 첫번째는 빈칸없이 하나로 연결한 것이고, 두번째는 "-"를 통해 값들을 연결시켰다.  상황에 맞게 옵션을 잘 사용하여야 원하는대로 호출할 수 있다.


...................................................................................................................................................................................................

### substr()

- 문자열의 특정부분을 추출하는 함수
```{r echo = T}
word2 <- "Bigdata"

substr(word2,1,4)
```

  - substr(변수/문자열, 시작점, 끝점) 문자열의 시작점과 끝점을 입력하면 양끝점과  그 사이에 있는 문자열을 호출 
...................................................................................................................................................................................................

### 연산자

  * ^ : 지수 (5^2 = 25)
  
  * % % : 특수연산자
   
    1. %/% : 나눗셈의 몫 (17 %/% 5 = 3)
    
    2. %% : 나눗셈의 나머지 (17 %% 5 = 2)
    
    3. %*% : 행렬의 곱
  
  * 비교연산자
    
    1. A == B : A 와 B가 같은가?
    
    2. A != B : A 와 B가 다른가? 
    
    3. A > B : A가 B보다 큰가? 
    
    4. A < B : A가 B보다 작은가?
    
    5. A >= B : A가 B보다 크거나 같은가?
    
    6. A <= B : A가 B보다 작거나 같은가?
    
    비교연산자의 값이 참이면 1, 아니면 0
    
  * ! : 논리 부정으로 코드문의 반대값을 호출한다.
  
  * &(and) : 조건식 A and 조건식 B : 조건 A,B가 모두 참이여야 TRUE, 아니면 FALSE
  
  * |(or)  : 조건식 A or 조건식 B : 조건 A,B가 하나만 참이여도 TRUE, 둘다 아니여야 FALSE
  
...................................................................................................................................................................................................

#### 연습문제 1
  
  다음의 물음에 답하여라.
  
    1. menu라는 변수를 만들어서 water, icecream, juice, coca 를 저장하시오.(순서는 그대도)
    
    2. cost라는 변수에 1000,2500,2000,1500을 저장하시오.(순서는 그대로)
    
    3. 다음과 같이 호출하시오.(글자 그대로 입력 금지)
    ```{r echo = F}
    menu = c("water", "icecream","juice","coca")
    cost = c(1000,2500,2000,1500)
    
    order = paste(menu,":",cost, seq = "원")
    order
    ```
    
    4. 다음과 같이 호출하시오.(글자 그대로 입력 금지)
    ```{r echo = F}
    number <- c(1:100)
    number[number%%7 == 0]
    ```
    
    5. 다음과 같이 호출하시오.(글자 그대로 입력 금지)
    
    (반드시 사용해야하는 단어 : watermelon, list)
    ```{r echo = F}
    rep(paste(c(substr("watermelon",1,5),substr("list",2,3),"H2O"), collapse = " "), time = 2)
    ```
  
...................................................................................................................................................................................................



    