# < R >

### Sample()

sample() : 지정한 데이터 중에서 옵션에 따라 무작위하게 추출하는 함수이다.

sample(x, size, replace, prob)의 옵션이 있다.
  
  - x : 무작위하게 뽑을 범위를 지정(변수, 벡터 등등)
  
  - size : 무작위하게 뽑을 개수를 지정
  
  - replace : 복원추출을 할 것인지 말것인지 (T/F = 복원추출/비복원추출)
  
  - prob : 무작위하게 뽑을 범위들의 뽑을 확률을 지정 (데이터 범위와 확률 개수는 동일해야함)
  
```{r echo = T}
dice <- c(1,2,3,4,5,6)

sample(dice, size = 2)

sample(dice, size = 3, replace = T, prob = c(0.1,0.1,0.1,0.1,0.1,0.5))

sample(dice, size = 3, replace = F)
```

### chr타입 관련 함수

chr는 데이터들의 유형을 중 문자열을 뜻한다.

- nchar(x) : 문자의 단어 개수를 알려주는 함수

- length(x) : 벡터의 길이를 알려주는 함수

- tolower(x) : 영어로 된 단어들 중에 대문자를 소문자로 바꿔준다.

- toupper(x) : 영어로 된 단어들 중에 소문자를 대문자로 바꿔준다.

```{r echo = T}
nchar("Bigdata")
length(dice)
length("Bigdata")
tolower("Bigdata")
toupper("Bigdata")
```

### 데이터 자료유형

데이터를 다루다 보면 여러 종류의 형태로 된 것을 알 수 있다.

- 숫자(ex - 3.1415) : 수치형(numeric)

- 숫자 벡터 (ex - c(1,2,3)) : 수치형(numeric)

- 문자(ex - "bigdata") : 문자형(character = chr)

- 문자 벡터 (ex - c("bid","data") : 문자형(character = chr)

- 논리형 (ex - TRUE,FALSE) : 논리형(logical)

- 요인(ex - factor(c("a","b"))) : 수치형(numeric)

- 리스트(ex - list("a","b","c")) : 리스트(list)

- 데이터 프레임(ex - data.frame(x=1:3, y = c("a","b","c"))) : 리스트(list)

- 함수(ex - seq,rep ...) - 함수(function)

위와 같이 대표적으로 있다.

그럼 데이터의 유형을 알 수 있는 함수는 다음과 같다.

- mode(x) : x의 데이터 유형을 알 수 있다.

### names

names(x) : 데이터에 이름을 부여해주는 함수이다. 주의할 점은 데이터의 개수만큼 이름도 지정해 주어야한다.

```{r echo = T}
names(dice) <- c("일","이","삼","사","오","육")
dice

dice_4 <- c(1,2,3,4)
names(dice_4) <- c("일","이","삼")
dice_4
```

names를 해주면 이름이 1행, 데이터가 2행으로 호출된다.

하지만 dice_4와 같이 이름과 데이터 개수가 동일하지 않으면, 지정해주지 않는 이름자리에는 결측값인 NA값으로 대체된다.

...................................................................................................................................................................................................

#### 연습문제2

  다음에 답하여라.
    
    1. "당첨,꽝,한번더" 3개의 값이 랜덤하게 1개 호출하는 변수를 만들어라
    (변수명 : try, 확률 = 각각 0.1,0.7,0.2)
    (3번 실행하기)
    ```{r echo = F}
    try = sample(c("당첨","꽝","한번더"), size = 1, replace = F, prob=c(0.1,0.7,0.2))
    try
    try
    try
    ```
    
    2. 다음과 같이 호출하여라.
    (결과값은 실행값에 따라 달라질 수 있다.)
    ```{r echo = F}
    people <- c("a","b","c","d","e")
    result <- sample(c("당첨","꽝","한번더"), size = 5, replace = T, prob=c(0.1,0.7,0.2))
    names(result) <- people
    result
    ```