# < R >

### data.frame()

R에서 가장 많이 쓰이는 함수 중 하나가 바로 data.frame()이다.

주로 csv파일, xlsx파일 등을 불러읽으면 데이터프레임 형식으로 읽게 된다.

csv파일, xlsx파일의 경우, 바로 데이터프레임으로 호출할 수 있으므로 따로 읽는 함수와 그에 따른 옵션을 익히면 된다.

이에 앞써 데이터프레임 직접 만들어 보자.

data.frame(x) : x에다 데이터가 저장된 변수나 데이터를 직접 입력하면 데이터프레임으로 호출하는 함수

```{r echo = T}
dice <- c(1,2,3,4,5,6)
dice <- data.frame(dice)
dice
```

행과 열로 변환한 것을 알 수 있을 것이다. 

이제 dice에다가 이름을 저장해서 입력해 보자.

```{r echo = T}
dice <- c(1,2,3,4,5,6)
names(dice) <- c("one","two","three","four","five","six")
dice <- data.frame(dice)
dice
```

처음에 해줬던 것과 비교하였을때 1열에 이름이 저장한 것을 알 수 있다.

위처럼 names() 함수를 이용해서 저장할 수 있고, data.frame() 함수의 옵션을 이용해서 지정할 수 있다.

```{r echo =T}
dice <- c(1,2,3,4,5,6)
dice <- data.frame(dice, row.names = c("1눈","2눈","3눈","4눈","5눈","6눈"))
dice
```

위에 dice는 1열로 이루어진 데이터프레임 밖에 되질 않는다. 

열의 데이터를 저장할 때는 직접 일일이 지정해서 넣어줄 수 있다.

```{r echo = T}
dice_2times <- data.frame(one= c(1,2,3,4,5,6), two = c(2,3,4,1,2,3))
```

위처럼 1번째 열을 지정해서 값을 넣고, 2번째 열을 지정해서 값을 넣으면 위처럼 결과 값이 나온다.

추가하는 방법에는 행으로 추가하는 방법, 열로 추가하는 방법이 있다.

- rbind(x,y) : r은 row의 약자로 행에다가 데이터를 추가하는 방법

- cbind(x,y) : c은 column의 약자로 열에다가 데이터를 추가하는 방법

여기서 주의해야 할 점은 x, y가 데이터프레임 형식이여야 한다.

```{r echo = T}
bloodtype <- c("A","B","O","AB","B","A","B","AB","A","A")
gender <- c("M","M","F","F","F","M","M","M","M","F")
height <- c(178,185,169,160,170,160,156,163,185,149)
weight <- c(79,89,56,50,74,84,57,49,87,78)

data.frame(bloodtype, stringsAsFactors = F)
data.frame(gender, stringsAsFactors = F)
data.frame(height, stringsAsFactors = F)
data.frame(weight, stringsAsFactors = F)

imf <- cbind(bloodtype,gender,height,weight)
imf

rownames(imf) <- c("NO1","NO2","NO3","NO4","NO5","NO6","NO7","NO8","NO9","NO10")
imf

mode(imf)
```

imf 변수에다가 임의적으로 10명의 정보를 입력해 보았다. 

함수 rownames(x)는 data.frame()의 옵션으로도 쓰이지만, 단일 함수로도 존재한다. 

rownames(X)만을 실행시, 행의 이름을 호출하지만, rownames(x) <- c(""...)을 할시 행의 이름이 바뀐다.

rownames 말고도 colnames도 동일하게 적용된다.

mode()을 해서 보면 데이터유형이 chr로 바뀌었다. 데이터프레임으로 바꿔줄때는 다음과 같이 한다.

as.data.frame(x) : x를 데이터프레임으로 바꿔준다.

```{r echo = T}
imf <- as.data.frame(imf, stringAsFactors = F)
mode(imf)
imf
```

as.data.frame을 한 것을 다시 원하는 데이터에 넣어주어야만 그 변수가 바뀐다는 것을 잊지 말자.

(원본 데이터를 유지할시, 변수명을 바꿔서 저장하는 것이 제일 효율적)

stringAsFactors는 저장하는 값들의 데이터유형을 Factor로 저장할지 말지 선택하는 옵션이다(디폴트값은 T). 

dataframe을 만드는 방법을 알았으면 반대로 dataframe에서 특정 데이터를 뽑는 방법을 알아보자.

앞써 배웠던 []과 지금 알려줄 $을 사용하여 특정 데이터를 호출할 수 있다.

$ : 데이터프레임의 특정 열을 지정해줄 때 사용한다.

"변수명$열이름"으로 사용한다.

데이터프레임에서의 [] 사용법은 다음과 같다.

변수[x,y] : x는 행, y는 열을 의미하는 것으로 지정한 행과 열을 호출해 준다.

x,y를 공란으로 입력할 시, 공란인 부분의 데이터를 전부 호출해준다.

- 변수[,1] : 모든 행과 1열의 데이터 호출

- 변수[-2,1] : 2행을 제외한 모든 행과 모든 열의 정보를 호출

ex) imf에서 혈액형 "AB"인 사람 이름을 호출해보자.
```{r echo = T}
imf$bloodtype == "AB"
imf[imf$bloodtype == "AB",]
rownames(imf[imf$bloodtype == "AB",])
```

1번째 코드의 경우, "AB와 같은가?"라는 의미로 논리형 질문이다. 그래서 데이터 개수에 맞게 T/F로 값이 나온것

2번째 코드의 경우, 행의 데이터 중 "AB와 같은가?" 중 T의 값과 모든 열의 데이터를 호출하라 라는 의미

3번째 코드의 경우,2번째 코드의 결과값에서 결과값의 이름을 호출하는 구문이다.

아마 제일 많이 활용되는 부분은 데이터프레임에서 원하는 자료를 호출하는 것이다.

[]안에 원하는 자료를 호출할 수 있게 알맞은 조건문을 작성하는 것이 제일 중요할 것이고, 반대로 값을 수정할 때도 []의 값을 뽑아 대체할 수 있으므로 활용법을 잘 익혀야 된다.

### Factor(요인)

factor(요인)은 목록별로 저정하는 정보로써, 데이터 유형 중 하나에 속한다.

예로 들어, 위에서 성별을 보면 남/여로 2개의 범주로 나누어지는데 이때 factor로 M, F가 지정된다. 
이때, factor에서 각기 다른 값을 수준(level)이라고 한다. 

factor로써 값을 지정하거나 계산을 하려고 할시, 오류가 뜨게 된다. 

따라서 factor를 다른 유형으로 바꾼 뒤에 계산을 해야지만 계산이 가능하다,

만약에 수준(level)외의 완전이 새로운 값이 추가될시, 추가되는 신규값은 NA로 저장된다. 

즉, 변수에는 저장이 되지만 값으로써는 저장되지 못하게 된다는 것이다. 

이때, 값에 정확한 값을 저장하기 위해 요인수준(level)에 저장하려는 값을 추가하면 된다.

아래의 코드는 일부러 오류가 뜨게 설정한 것이다.

```{r echo =T}
rank <- c("S","A","B","C")
score <- c(4.5,4.0,3.5,3.0)

record <- cbind(rank,score)
record <- as.data.frame(record)

new_data <- c("D",2.5)
record <- rbind(record,new_data)
record
```

위에서도 말했듯이 요인의 수준(factor level)에 D,2.5라는 값이 처음부터 포함이 되어있지 않았기 때문에 데이터프레임에 입력은 되었지만 값은 NA값으로 입력이 되었다.

그럼 요인의 수준(factor level)에 추가해보도록 하자.

```{r echo=T}
levels(record$rank)
levels(record$score)

levels(record$rank) <- c(levels(record$rank),"D")
levels(record$score) <- c(levels(record$score),2.5)

levels(record$rank)
levels(record$score)

record <- record[-5,]

record <- rbind(record,new_data)
record <- as.data.frame(record, stringAsFactor = F)
record
```

record[-5,]을 해준 이유는, 위에서 한번 입력해서 NA값이 입력되어서 그 값을 지우고, 다시 입력하기 위해서이다.

데이터 유형을 factor로 지정하면 분석에 활용을 할 수 없으므로, stringAsFactro를 이용해서 데이터 유형을 chr로 바꾸도록 하자.

데이터 유형이 제대로 바뀌었는지 확인하기 위해서 str()함수를 사용한다.

str(x) : 데이터 x의 구조를 확인하는 함수

```{r echo = T}
str(imf)
```

결과를 보고 데이터 유형이 바꾸었는지 확인하자.

```{r echo = T}
imf$height <- as.character(imf$height)
imf$weight <- as.character(imf$weight)

imf$height <- as.numeric(imf$height)
imf$weight <- as.numeric(imf$weight)
imf$bloodtype <- as.character(imf$bloodtype)
imf$gender <- as.character(imf$gender)

str(imf)
```

...................................................................................................................................................................................................

#### 연습문제 4

1. 위에 작성한 imf 변수에 (이름 = No.11, 혈액형 = B, 성별 = F, 키 = 155, 몸무게 = 55)을 추가해라. 

(단, 추가 후 imf는 데이터프레임이여야 한다.)

```{r echo = F}
add_person <- c("B","F",155,55)

imf <- rbind(imf,add_person)
rownames(imf) <- c("NO1","NO2","NO3","NO4","NO5","NO6","NO7","NO8","NO9","NO10","NO11")
imf <- as.data.frame(imf, stringAsFactor = F)
imf
```

2. 문제1에서 만든 imf를 이용해서 다음의 물음에 답하여라

- 성별에 따른 평균 키를 호출하여라(순서 : 남/여)
```{r echo = F}
imf$height <- as.numeric(imf$height)
imf$weight <- as.numeric(imf$weight)

male_mean_height <- mean(imf$height[imf$gender == "M"])
female_mean_height <- mean(imf$height[imf$gender == "F"])

print(c(male_mean_height,female_mean_height))
```

- 혈액형에 따른 인원 수를 호출하시오.(순서 : A,B,O,AB)
```{r echo = F}
case_A <- sum(imf$bloodtype == "A")
case_B <- sum(imf$bloodtype == "B")
case_O <- sum(imf$bloodtype == "O")
case_AB <- sum(imf$bloodtype == "AB")

print(c(case_A,case_B,case_O,case_AB))
```


